臺灣高雄地方法院刑事判決　　　　　　110年度審訴字第537號
公　訴　人　臺灣高雄地方檢察署檢察官
被　　　告　張簡于鉉


上列被告因偽造文書等案件，經檢察官提起公訴（109年度偵字
第12770號），被告於本院準備程序中對被訴事實為有罪之陳述
，經本院合議庭裁定由受命法官獨任進行簡式審判程序，判決如
下：
    主  文
張簡于鉉犯行使偽造私文書罪，處有期徒刑肆月，如易科罰金，
以新臺幣壹仟元折算壹日。
未扣案如【附表一】之「偽造署名」欄、【附表二】「偽造之私
文書與印文、署名」欄內，所偽造之「林祉妤」印文、署名，均
沒收之。未扣案之犯罪所得新臺幣壹萬伍仟元沒收之，如全部或
一部不能沒收時，追徵其價額。
    事  實
一、張簡于鉉與林祉妤為男女朋友之期間，張簡于鉉在網路上得
    知辦門號換現金之廣告，為賺取生活費用，遂邀林祉妤申辦
    門號以換取現金，然在未獲得林祉妤之應允及授權下，即在
    高雄市○○區○○路000號住處，拿取林祉妤之身分證及健
    保卡，基於詐欺取財及偽造文書之犯意，先於民國108年10
    月8日，未徵得林祉妤之同意，於【附表一】之授權書上，
    冒簽「林祉妤」之署名；再於108年10月12日前不久，在高
    雄市統一超商山頂門市，向劉康正佯稱：已獲得林祉妤之同
    意，欲辦理門號續約，及申辦新門號及行動電話云云，致劉
    康正陷於錯誤而應允，談妥以新臺幣（下同）共1萬5千元之
    代價，委由劉康正將林祉妤原使用之門號0000000000號辦理
    續約，並另行申辦2支新門號及購買3支行動電話，張簡于鉉
    乃交付偽造之上開授權書與劉康正以行使，並同時將林祉妤
    之雙證件提供予劉康正，劉康正亦當場先行給付6千元與張
    簡于鉉。劉康正取得林祉妤之雙證件後，刻製林祉妤之印章
    ，接續為下列申辦行為：
㈠、劉康正持林祉妤之雙證件及印章，於【附表二】編號一所示
    之時間，前往【附表二】編號一所示之地點，在【附表二】
    編號一所示文件中，蓋用林祉妤之印文，辦理【附表二】編
    號一所示之服務，而製作如【附表二】編號一所示之私文書
    ，並持以行使之，致【附表二】編號一所示地點之人員陷於
    錯誤，同意辦理【附表二】編號一所示之服務，並交付行動
    電話1支與劉康正，足生損害於中華電信股份有限公司及林
    祉妤。
㈡、劉康正另委由不知情之沈欣儀將林祉妤之雙證件及印章交由
    不知情之詹子儀，於【附表二】編號二所示之時間，前往【
    附表二】編號二所示之地點，在【附表二】編號二所示文件
    中，蓋用林祉妤之印文，或簽署林祉妤之姓名，辦理【附表
    二】編號二所示之服務，而製作如【附表二】編號二所示之
    私文書，並持以行使之，致【附表二】編號二所示地點之人
    員陷於錯誤，同意辦理【附表二】編號二所示之服務，並交
    付行動電話予詹子儀，足生損害於於遠傳電信公司及林祉妤
    。
㈢、劉康正經由沈欣儀輾轉委由不知情之黃偉倫持林祉妤之雙證
    件及印章，於【附表二】編號三之時間，前往【附表二】編
    號三之地點，在【附表二】編號三所示文件中，蓋用林祉妤
    之印文，辦理【附表二】編號三所示之服務，而製作如【附
    表二】編號三所示之私文書，並持以行使之，致【附表二】
    編號三所示地點之人員陷於錯誤，同意辦理【附表二】編號
    三所示之服務並交付行動電話與黃偉倫，足生損害於台灣大
    哥大股份有限公司及林祉妤。
㈣、劉康正自沈欣儀及黃偉倫處取得【附表二】編號二、三所示
    之行動電話及晶片卡後，將晶片卡及林祉妤之雙證件寄予張
    簡于鉉，並給付餘款與張簡于鉉。
二、案經林祉妤訴由高雄市政府警察局林園分局移送臺灣高雄地
    方檢察署檢察官偵查起訴。
    理  由
一、按被告張簡于鉉所犯為死刑、無期徒刑、最輕本刑3年以上
    有期徒刑以外之罪，亦非屬高等法院管轄之第一審案件，其
    於準備程序進行中，對被訴事實為有罪之陳述，經告知簡式
    審判程序之旨，並聽取檢察官、被告之意見後，本院合議庭
    依刑事訴訟法第273條之1第1項裁定進行簡式審判程序，是
    本案之證據調查，依同法第273條之2規定，不受同法第159
    條第1項、第161條之2、第161條之3、第163條之1，及第164
    條至第170條所規定證據能力認定及調查方式之限制。
二、前揭事實，業據被告於警詢、偵訊及本院審理時坦承不諱，
    核與證人林祉妤、劉康正於警詢及偵訊時之證述情節相符，
    且有【附表一】、【附表二】所載之偽造私文書各1份在卷
    可憑，足認被告之自白與事實相符，故本件事證明確，被告
    犯行洵堪認定，應依法論科。
三、論罪部分：
㈠、核被告張簡于鉉所為，係犯刑法第216條、第210條之行使偽
    造私文書罪、同法第339條第1項之詐欺取財罪。
㈡、被告向劉康正謊稱獲得林祉妤之同意，而利用不知情之劉康
    正、電信代辦、刻印業者為事實欄所示之犯罪行為，應為間
    接正犯。是以被告讓不知情之劉康正委請刻印業者偽造林祉
    妤之印章，係偽造私文書之階段行為，為偽造私文書所吸收
    ；又對於【附表一】、【附表二】所示之私文書上偽造署名
    或印文之犯行，亦為偽造私文書之部分行為，其偽造私文書
    之低度行為復為行使偽造私文書之高度行為所吸收，均不另
    論罪。
㈢、被告基於同一犯意，在同一天提出【附表一】之偽造私文書
    ，委請不知情之劉康正代辦【附表二】之門號及行動電話，
    顯係出於同一犯意，密切接近實施，各行為之獨立性均極為
    薄弱，依一般社會健全觀念，在時間差距上，皆難以強行分
    開，則在刑法評價上，視為數個舉動之接續施行，包括以一
    行為予以評價，較為合理，為接續犯，應論以一罪。
㈣、被告佯稱獲得林祉妤之同意而申請【附表二】之行動電話門
    號，使人陷於錯誤而交付行動電話門號晶片卡及現金，而觸
    犯行使偽造私文書罪、詐欺取財罪，顯係以一行為觸犯上開
    2罪名，為想像競合犯，應依刑法第55條規定從一重之行使
    偽造私文書罪處斷。
四、本院審酌被告不知尋正當方式獲取金錢，竟欲以辦門號換現
    金之方式，獲取金錢，且尚未獲得林祉妤之同意下，即任意
    提供林祉妤之證件，辦理【附表二】所示之門號及行動電話
    ，動機及行為均可議；且迄今未獲得林祉妤之諒解。惟考量
    被告坦承犯行；先前無刑案紀錄之素行，有臺灣高等法院被
    告前案紀錄表1份存卷可查，兼衡以被告獲取之利益，及其
    於本院審理時自述之智識程度及經濟能力，並諭知如主文所
    載之刑及易科罰金之折算標準。
五、沒收部分：
㈠、被告以1萬5千元之代價，委由劉康正申辦門號及行動電話，
    劉康正當場先行給付6千元與張簡于鉉，其餘匯款至林祉妤
    帳戶，由林祉妤領出給被告等情，業據被告於警詢時供述在
    卷（見警卷第2頁），雖被告於本院審理時表示：那筆錢我
    與林祉妤兩人都有花到，我具體花多少，我忘了等語（見審
    訴卷第73頁），然考量林祉妤既已提款與被告，縱使被告將
    款項用於其與林祉妤之生活費用，仍基於被告之自由意識所
    處分，實屬被告之不法所得，而該不法所得1萬5千元並未扣
    案，亦未返還與電信業者，仍應依刑法第38條之1第1項前段
    、第3項規定沒收，並於全部或一部不能沒收或不宜執行沒
    收時，追徵其價額。
㈡、【附表一】之「偽造署名」欄、【附表二】「偽造之私文書
    與印文、署名」欄內所示偽造之「林祉妤」印文或署名，均
    屬偽造等情，業據被告供明在卷（見偵卷第131頁），俱應
    依刑法第219條規定，宣告沒收。至【附表一】、【附表二
    】所載偽造之私文書，因於交付與各電信業者之承辦人員時
    ，已非被告所有，爰均不予宣告沒收。
㈢、未扣案之晶片卡2張，因電信業者已知悉林祉妤並未授權被
    告申辦，而喪失其通訊功能，顯欠缺刑法上之重要性，故依
    刑法第38條之2第2項規定，不予宣告沒收之。
六、不另為無罪諭知部分：
㈠、起訴意旨另認：被告基於竊盜之犯意，於108年10月12日前
    之某日，在高雄市○○區○○路000號同居處，竊得林祉妤
    之身分證及健保卡得手，因認被告涉嫌刑法第320條第1項竊
    盜罪嫌。
㈡、犯罪事實應依證據認定之，無證據不得認定犯罪事實；不能
    證明被告犯罪者，應諭知無罪之判決，刑事訴訟法第154條
    第2項及第301條第1項分別定有明文。又刑法第320條第1項
    之竊盜罪，以行為人基於為自己不法所有之意圖，竊取他人
    之動產，始足當之。如行為人無不法所有之意圖，取得他人
    之物為一時之用，或得謂之使用竊盜，與刑法上之竊盜罪有
    別（最高法院86年度台上字第4976號判決意旨參照）。
㈢、經查：證人林祉妤於偵訊時證稱：張簡于鉉拿走我的身分證
    、健保卡，我沒有發現，但是我後來要用的時候，都沒有發
    現不見，是直到108年10月30日接到催繳通知，才發現證件
    有被拿去盜用等語（見偵卷第60頁），且證人林祉妤於本院
    亦表示：被告將其身分證、健保卡拿取使用後，又默默放回
    原來的地方等詞（見審訴卷第33頁），益證被告主觀上並無
    竊取林祉妤之身分證、健保卡之不法所有意圖，而刑法既無
    處罰使用竊盜之規定，依罪證有疑，利歸被告原則，此部分
    自不足論以竊盜罪。然因被告拿取林祉妤之身分證、健保卡
    係為申辦門號換現金，此部分如成立犯罪，與前述論罪科刑
    之行使偽造私文書犯行，有想像競合之裁判上一罪關係，爰
    不另為無罪之諭知，附此說明。
據上論斷，應依刑事訴訟法第273條之1第1項、第299條第1項前
段，刑法第210條、第216條、第339條第1項、第55條、第41條第
1項前段、第38條之1第1項前段、第3項、第219條，刑法施行法
第1條之1第1項，判決如主文。
本案經檢察官施昱廷提起公訴，檢察官范文欽到庭執行職務。
中    華    民    國   110    年    11    月    25    日
                  刑事第五庭    法  官  陳川傑
以上正本證明與原本無異。
如不服本判決應於收受判決後20日內向本院提出上訴書狀，並應
敘述具體理由。其未敘述上訴理由者，應於上訴期間屆滿後20日
內向本院補提理由書(均須按他造當事人之人數附繕本)「切勿逕
送上級法院」。
因疫情而遲誤不變期間，得向法院聲請回復原狀。
中    華    民    國   110    年    11    月    25    日
                                書記官  王翌翔
附錄本案論罪科刑法條全文：
中華民國刑法第210條
（偽造變造私文書罪）
偽造、變造私文書，足以生損害於公眾或他人者，處 5 年以下
有期徒刑。
　
中華民國刑法第216條
（行使偽造變造或登載不實之文書罪）
行使第 210 條至第 215 條之文書者，依偽造、變造文書或登載
不實事項或使登載不實事項之規定處斷。
　
中華民國刑法第339條
（普通詐欺罪）
意圖為自己或第三人不法之所有，以詐術使人將本人或第三人之
物交付者，處 5 年以下有期徒刑、拘役或科或併科 50 萬元以
下罰金。
以前項方法得財產上不法之利益或使第三人得之者，亦同。
前二項之未遂犯罰之。
　
【附表一】
┌──┬───────┬──────────┬──────┐
│編號│  偽造之文書  │      偽造署名      │   出處     │
├──┼───────┼──────────┼──────┤
│ 一 │申辦門號授權書│在立書人欄偽造「林祉│偵卷第119頁 │
│    │              │妤」之署名1次。     │            │
└──┴───────┴──────────┴──────┘
【附表二】
┌──┬─────┬──────┬───────────────┬──────────┐
│編號│ 時  間   │  地    點  │   偽造之私文書與印文、署名   │   申辦服務內容     │
├──┼─────┼──────┼───────────────┼──────────┤
│ 一 │108年10月 │中華電信股份│行動寬頻（租用/異動）申請書偽 │①0000000000門號續約│
│    │15日      │有限公司北台│造「林祉妤」印文2枚（見偵卷第9│②購買IPHONE 11     │
│    │          │中服務中心  │3頁）。                       │  128G白行動電話1支 │
├──┼─────┼──────┼───────────────┼──────────┤
│ 二 │108年10月 │遠傳電信台中│①遠傳4G易通卡申請書（見警卷第│①申辦門號0000000000│
│    │18日      │昌平店      │  21頁至第22頁），偽造「林祉妤│  號                │
│    │          │            │  」印文1枚。                 │②購買IPHONE 11     │
│    │          │            │②行動電話號碼可攜服務申請書（│  128G黑行動電話1支 │
│    │          │            │  見警卷第23頁）申請人簽章欄，│                    │
│    │          │            │  偽造「林祉妤」印文1枚。     │                    │
│    │          │            │③銷售確認單（見警卷第24頁至第│                    │
│    │          │            │  25頁）申請人簽章欄，偽造「林│                    │
│    │          │            │  祉妤」印文1枚。             │                    │
│    │          │            │④遠傳行動電話門號/代表號服務 │                    │
│    │          │            │  代辦委託書（見警卷第26頁）委│                    │
│    │          │            │  託人欄，偽造「林祉妤」署名、│                    │
│    │          │            │  印文各1枚。                 │                    │
├──┼─────┼──────┼───────────────┼──────────┤
│ 三 │108年10月 │台灣大哥大股│①行動寬頻業務申請書（見警卷第│①申辦門號0000000000│
│    │12日      │份有限公司豐│  28頁），偽造「林祉妤」印文1 │  號                │
│    │          │原成功店    │  枚。                        │②購買IPHONE 11     │
│    │          │            │②號碼可攜服務申請書（見警卷第│  128G紅行動電話1支 │
│    │          │            │  29頁）申請人簽章欄，偽造「林│                    │
│    │          │            │  祉妤」印文2枚。             │                    │
│    │          │            │③台灣大哥大新申裝同意書（見警│                    │
│    │          │            │  卷第31頁至第34頁）前3頁下方 │                    │
│    │          │            │  之本人簽章欄，偽造「林祉妤」│                    │
│    │          │            │  印文共3枚；第4頁之立同意書人│                    │
│    │          │            │  欄，偽造「林祉妤」印文1枚。 │                    │
│    │          │            │④用戶授權代辦委託書（見警卷第│                    │
│    │          │            │  36頁）立委託書人欄，偽造「林│                    │
│    │          │            │  祉妤」印文1枚。             │                    │
└──┴─────┴──────┴───────────────┴──────────┘